【裁判字號】    88,訴,203
【裁判日期】    890802
【裁判案由】    違反槍砲彈藥刀械管制條例等
【裁判全文】
臺灣宜蘭地方法院刑事判決                          八十八年度訴字第二三號
    公  訴  人  臺灣宜蘭地方法院檢察署檢察官
    公設辯護人  丁○○
    被      告  戊○○
    選任辯護人 柯士斌律師
               黃憲男律師
右列被告因違反槍砲彈藥刀械管制條例等案件，經檢察官提起公訴（八十八年度偵字
第二三六二號)，本院判決如左：
    主  文
甲○○○○○○○  PHAN（胖洛）因過失傷害人，致重傷，處有期徒刑伍月。如易科罰金，以
佰元折算壹日。
戊○○未經許可，持有其他可發射金屬具有殺傷力之土造獵槍，處有期徒刑壹年。緩
刑年。
扣案之土造獵槍壹枝（槍枝管制編號0000000000號）沒收。
    事  實
一、戊○○係受僱於榮民工程事業管理處花東施工處作業員，其於民國八十八年五月
    間，蘇花公路新觀隧道南橫坑隧道工地附近山區拾獲他人遺失之土造獵槍一支，
    竟意圖為自己不法所有而侵占入己，且未向主管機關宜蘭縣警察局申請對該槍枝
    查驗烙印並請求給照，而將該土造獵槍藏放在工地工寮旁草叢中。嗣於八十八年
    六月十日二十二時三十分許，因戊○○不滿泰籍作業員甲○○○○○○○  PHAN（下稱胖
    洛）等人在工寮內擊鼓過於吵雜，而動手推翻胖洛等人所有之鼓，進而與之發生
    口角。然戊○○竟復持前開拾獲之土造長槍欲追打胖洛，胖洛亦以酒瓶防衛，在
    旁之工地主任丙○○見狀即行上前勸架隔開戊○○與胖洛二人，並先將戊○○手
    中之土造長槍奪下，惟丙○○嗣欲轉身勸阻胖洛時，依當時情況，並無不能注意
    之情事，胖洛竟疏未注意，於持酒瓶欲擊打立於丙○○後方之戊○○時，不慎擊
    中丙○○頭部，且因酒瓶破裂後，碎片割傷丙○○眼部，導致丙○○受有右眼眼
    球破裂併外傷性白內障及右眼目瞼裂傷等傷害，目前角膜傷口雖較穩定，然視力
    狀況仍低於萬國視力表零點零一以下，縱進行角膜移植手術，亦僅能幫助回復部
    分視力之重傷害狀態。嗣經人報警至現場處理時，當場扣得戊○○所持有之上開
    土造獵槍一支。
二、案經被害人丙○○訴由宜蘭縣警察局蘇澳分局報告臺灣宜蘭地方法院檢察署偵查
    起訴。
    理  由
壹、被告胖洛部分：
一、右揭持酒瓶擊打戊○○未果，卻不慎敲至被害人即工地主任丙○○頭部之事實，
    業據被告胖洛到庭自承無訛，復有證人即現場目擊者乙○、戊○○到庭結證屬實
    （見本院八十九年三月二十一日訊問筆錄、八十九年八月二日審判筆錄）。另被
    害人丙○○確係因胖洛持酒瓶敲至頭部，碎片割傷眼部，導致其右眼眼球破裂併
    外傷性白內障及右眼目瞼裂傷，目前角膜傷口雖屬穩定，然視力狀況仍低於萬國
    視力表零點零一以下，縱進行角膜移植手術，亦僅能幫助回復部分視力，難以回
    復至受傷前之狀態，而屬重大不治之重傷害程度，此有財團法人羅許基金會羅東
    博愛醫院診斷證明書、財團法人長庚紀念醫院診斷證明書、八十九年五月二十九
    日（八九）長庚院字第零二二九號函在卷可稽，是被害人確因本件事故導致其身
    體狀況受有重大不治之重傷結果等情，從而被告胖洛係與被告戊○○發生糾葛，
    因而手持酒瓶欲打擊被告戊○○，疏未注意被害人介入勸架站立於二人中間，致
    打擊錯誤，而酒瓶誤中被害人眼部，要係過失行為，其因而致被害人受上述之重
    傷間有相當因果關係，被告胖洛之犯行自堪予認定。
二、查被告胖洛手持酒瓶對人打擊，對於有致人於重傷，為客觀上所可預見，因其過
    失傷害行為，造成被害人丙○○右眼角膜嚴重損傷，視力狀況不佳，現仍低於萬
    國視力表零點零一以下，縱進行角膜移植手術，亦僅能幫助回復部分視力，難以
    回復至受傷前狀態之重大不治之重傷害結果，核其所為係犯刑法第二百八十四條
    第一項後段之過失傷害致重傷罪。公訴意旨應以刑法第二百七十七條第二項傷害
    致重傷罪處斷，尚有未洽，惟起訴事實相同，爰依法變更起訴法條，併予敘明。
    審酌被告胖洛之過失程度非淺，致被害人傷勢已達重傷程度，及迄今尚未與被害
    人家屬達成和解，為念其前無不良紀錄，因一時失慎，致罹刑章，且犯後坦承犯
    行等一切情狀，酌情量處如主文所示之刑，並諭知易科罰金之折算標準，以示懲
    儆。
貳、被告戊○○部分：
一、訊之被告戊○○對於右揭時地拾獲他人遺失之土造獵槍等情，迭於警訊及偵審中
    坦承不諱，復有土造獵槍一枝扣案可資佐證。又扣案之土造獵槍，經送內政部警
    政署刑事警察局鑑驗結果，認係以木質槍托及金屬槍管組合而成之土造長槍，以
    擊發底火引爆槍管內之火藥為發射動力，其擊發機械正常，認具殺傷力，此有該
    局八十八年六月二十二日刑鑑字第五七一一三號鑑驗通知書一份附卷足稽，顯見
    被告戊○○之自白非虛，要與事實相符。本件事證明確，犯行堪以認定。
二、核被告戊○○意圖為自己不法所有，而侵占他人遺失之土造獵槍一支，且未經主
    管機關許可而持有之，並予以持有，所為係犯刑法第三百三十七條侵占遺失物罪
    及槍砲彈藥刀械管制條例第十一條第四項未經許可持有其他可發射金屬具有殺傷
    力之土造獵槍罪。其以一行為同時觸犯前揭二罪，為想像競合犯，應從一重之未
    經許可持有土造獵槍罪處斷。又公訴意旨雖未論及被告侵占他人遺失物之犯行，
    然此部分事實業經被告到庭供承確實（見本院八十八年九月十七訊問筆錄），核
    與公訴意旨起訴之犯罪事實既具想像競合犯之裁判上一罪關係，應為起訴效力所
    及，本院自應併予審究。爰審酌被告戊○○係因一時好奇始將拾獲之土造獵槍據
    為己有，且未及向主管機關報繳，情節輕微，且其犯後坦承犯行，態度良好等一
   切情狀，從輕量處如主文所示之刑，以資警懲。次查被告前未受有期徒刑以上刑
    之宣告，有臺灣高等法院檢察署刑案紀錄簡覆表、臺灣高等法院被告全國前案紀
    錄表各一份在卷可按，其本次應係一時失慮，誤罹刑章，經此偵審程序及科刑之
    判決，信能知所警惕，而無再犯之虞，本院認其宣告刑以暫不執行為當，爰併予
    宣告緩刑三年，以啟自新，並觀後效。扣案之土造獵槍一枝（槍枝管制編號00
    00000000號）為違禁物，應依刑法第三十八條第一項第一款宣告沒收。
三、末查，被告戊○○雖係平地原住民，有卷附花蓮縣光復鄉戶政事務所花蓮光鄉戶
    謄字第（甲）八七二００一號戶籍謄本一份可參，然其拾獲土造獵槍後，並非持
    以狩獵等供作生活工具之用，而係將之據為己有，並藏置於工地附近草叢內，此
    據被告戊○○供明在卷。從而，被告戊○○之前開犯行，核與槍砲彈藥刀械管制
    條例第二十條第一項原住民之除外規定即有未合，依法尚不得因其原住民之身分
    ，而予以減輕或免除其刑，且無排除同條例第十九條強制工作之規定。惟按保安
    處分係對受處分人將來之危險性所為拘束其身體、自由等之處置，以達教化與治
    療之目的，為刑罰之補充制度。本諸法治國家保障人權之原理及刑法之保護作用
    ，其法律規定之內容，應受比例原則之規範，使保安處分之宣告，與行為人所為
    行為之嚴重性、行為人所表現之危險性，及對於行為人未來行為之期待性相當。
    查修正後之槍砲彈藥刀械管制條例第十九條第一項規定：「犯第七條、第八條、
    第十條、第十一條、第十二條第一項至第三項、第十三條第一項至第三項之罪，
    經判處有期徒刑者，應於刑之執行完畢或赦免後，令入勞動場所，強制工作，其
    期間為三年。」此項規定不問對行為人有無預防矯治其社會危險性之必要，一律
    宣付強制工作三年，限制其中不具社會危險性之受處分人之身體、自由部分，其
    所採措施與所欲達成預防矯治之目的及所需程度，不合憲法第二十三條所定之比
    例原則。犯上開條例第十九條第一項所定之罪，不問對行為人有無預防矯治其社
    會危險性之必要，一律宣付強制工作三年之部分，業經司法院大法官會議釋字第
    四七一號解釋認為自公布之日起不予適用。犯該條例第十九條第一項所列舉之罪
    ，依個案情節符合比例原則部分，固應適用該條例宣告保安處分；至不符合部分
    而應宣告保安處分者，則仍由法院斟酌刑法第九十條第一項規定之要件，依職權
    為之，於此，自無刑法第二條第二項之適用，亦即仍有從新從輕原則之適用。則
    審酌被告應否令入勞動處所強制工作，自應由被告行為之嚴重性、所表現之危險
    性及對其未來行為之期待性等層面觀之。惟經本院審理結果，認被告所犯者雖係
    槍砲彈藥刀械管制條例第十一條第四項之罪，本應依同條例第十九條第一項規定
    ，令入勞動場所強制工作三年，然審酌被告具有正當職業，非無業閒度終日之人
    ，且所於持有拾獲之土造獵槍時，該獵槍並無子彈，嗣後亦未曾使用，是依其情
    節對社會秩序及安全維護所生之危險尚屬輕微，故本院依比例原則權衡後，認無
    須併予宣告保安處分，以為預防矯治其對社會所生危險之必要，爰不依槍砲彈藥
    刀械管制條例第十九條第一項之規定，併予宣告強制工作，特此敘明。
據上論斷，應依刑事訴訟法第二百九十九條第一項但書、第三百條，槍砲彈藥刀械管
制條例第十一條第四項，刑法第十一條前段、第二百八十四條第一項後段、第三十八
條第一項第一款，判決如主文。
本案經檢察官李宗貴到庭執行職務
中      華      民      國      八十九      年      八      月    二    日
                            臺灣宜蘭地方法院刑事第一庭
                                    審判長法  官  林  明  山
                                          法  官  李  毓  華
                                          法  官  陳  嘉  年
右正本證明與原本無異。
如不服本判決，應於判決送達後十日內，向本院提出上訴狀。（應附繕本）
                                          書記官  莊  錫  聰
中      華      民      國      八十九      年      八      月    三    日
附錄本案論罪科刑法條全文
槍砲彈藥刀械管制條例第十一條第四項
意圖供自己或他人犯罪之用，而犯前二項之罪者，處無期徒刑或七年以上有期徒刑，
併科新臺幣一千萬元以下罰金。
(修正後）
刑法第二百八十四條第一項後段
致重傷者，處一年以下有期徒刑、拘役或五百元下罰金。


司法院資訊處製作；財團法人民間司法改革基金會備份。
